【裁判字號】    92,上易,826
【裁判日期】    920731
【裁判案由】    侵占
【裁判全文】
臺灣高等法院高雄分院刑事判決                    九十二年度上易字第八二六號
    上  訴  人
    即  被  告  乙○○
右上訴人因侵占案件，不服臺灣澎湖地方法院九十二年度易字第二號中華民國九十二
年五月十三日第一審判決（起訴案號：臺灣澎湖地方法院檢察署九十一度偵字第五六
八號），提起上訴，本院判決如左：
      主  文
原判決撤銷。
乙○○連續意圖為自己不法之所有，而侵占對於業務上所持有之物，處有期徒刑捌月
    事  實
一、乙○○於民國八十九年八月間起至九十一年六月底止，在甲○○○電視股份有限
    公司（下稱甲○○○電視公司）工作，負責向澎湖縣白沙鄉及西嶼鄉收看該有線
    電視之客戶，按年繳、半年繳或月繳之方式分別收取收視費用新台幣（下同）六
    千六百元、三千四百元或六百元，而為從事收費業務之人。其收款方式為公司將
    客戶年繳、半年繳（此二種繳納方式須於收視期間開始先行收費，而非收視結束
    再行收費）或月繳（此收費時間不固定）之收款單據列印後交予收費員，收費員
    即持向客戶收費，並於收款後繳回公司。惟乙○○竟基於意圖為自己不法所有之
    概括犯意，自八十九年九月上旬某日起至九十一年六月間某日止，連續在澎湖縣
    白沙鄉及西嶼鄉如附表一所示之客戶許自家、呂賜教等人住處，向客戶許自家、
    呂賜教等人收取費用後，以易持有為所有之方式，予以侵占入己，未繳回公司入
    帳，金額共計二十七萬二千四百四十元；復利用附表二之收多報少之方式，在澎
    湖縣白沙鄉及西嶼鄉如附表二所示之客戶郭秋源等人住處，連續向收視客戶郭秋
    源等人收取年繳或半年繳之收視費，惟僅以半年繳或月繳等如附表二所示之方式
    向公司報帳，而將其業務上持有之客戶收視費用差額，以易持有為所有之方式侵
    占入己，金額共計一百零八萬七千八百八十元，二者侵占金額共計一百三十六萬
    零三百二十元（原審認定侵占金額為九十五萬四千八百八十元有誤，詳後述理由
    一（二））。其侵占時間、種類、客戶姓名及金額分別詳如附表一、二所示。嗣
    經甲○○○電視公司發覺有異，清查帳目，始知上情。
二、案經甲○○○電視公司訴由澎湖縣警察局馬公分局報請台灣澎湖地方法院檢察署
    檢察官聲請簡易判決處刑，經台灣澎湖地方法院改依通常程序審理。
    理  由
一、訊據上訴人即被告乙○○坦承於右揭時間、地點向客戶收取收視費用，而分別以
    附表一全部未入帳或附表二部分入帳之方式，將所收取款項予以侵占入己之事實
    ，惟辯稱：僅剩二十七萬元未還云云。經查：
（一）被告右揭侵占犯行，已經其於偵查中、原審審理時（見偵查卷第八頁第八行、
      原審卷第十三頁第九行、第十九頁倒數第五行）及本院審理中坦承不諱（見本
      院卷第六十三頁至六十五頁），核與告訴人甲○○○電視公司代理人許茗倩於
      警訊、偵查及告訴代理人許文贊於原審審理中指訴情節相合（見警卷第三頁反
      面、偵查卷第八頁、原審卷第十一頁），並有告訴人所提之欠款及還款說明暨
      收款金額差異表一份（見本院卷第三十頁至第六十頁）、存證信函影本一紙、
      現金保管收據影本二紙、協議書影本一紙（見警卷第九頁至第二十七頁）附卷
      可稽。
（二）告訴人、公訴人及原審雖認被告侵占金額為九十五萬四千八百八十元，然此金
      額係依據告訴人所提之前開欠款及還款說明暨金額差異表上之欠款即未入帳金
      額，扣除被告於九十年十一月間至九十一年八月間之佣金收入加上現金還款共
      計四十萬四千八百四十元，而於九十一年十一月二十日被告與告訴人書立協議
      書時所寫之數目，此係為被告於當時總欠款金額，故被告實際侵占金額即非協
      議書上所寫之九十五萬四千八百八十元。又據告訴人所提之前開欠款及還款說
      明暨金額差異表，其上計算之欠款即收款後未入帳金額雖記載為一百三十五萬
      九千七百二十元，惟經逐筆核對金額差異表上金額，其中八月一日之金額差異
      表上金額應為五萬八千六百元，惟該公司僅記載為五萬八千元，有六百元之誤
      差，是被告侵占總金額應為一百三十六萬零三百二十元，亦非一百三十五萬九
      千七百二十元。
（三）又被告雖辯稱僅餘二十七萬元未還云云，惟據告訴人所提之前開欠款及還款說
      明，被告除於九十一年十一月二十日當日清償五十萬元及事後由其夫帳戶按月
      扣除償還五萬四千二百六十六元，共計五十五萬四千二百六十六元款項外，尚
      有四十萬一千二百一十四元（告訴人所提之欠款及還款明細中所附之金額差異
      表因少算六百元，是其書寫之欠款為四十萬零六百一十四元）未清償，被告所
      辯自不足採信。
（四）綜上，被告自白與事實相合，自堪採為其論罪依據。本件事證明確，被告犯行
      應堪認定。
二、查被告乙○○係甲○○○電視公司員工，為從事收費業務之人，竟將其業務上所
    收取之收視費用，予以挪用侵占入己，核其所為係犯刑法三百三十六條第二項之
    業務侵占罪。其先後多次侵占之行為，時間緊接，所犯為構成要件相同之罪名，
    顯係基於概括犯意反覆為之，應依連續犯規定論以一罪。
三、公訴意旨認：被告自八十九年八月間某日起至同年八月月底某日止，連續於前開
    時間、地點侵占其業務上所持有客戶之收費款項，因認此部分涉有業務侵占犯行
    云云。惟訊據被告陳稱：年繳及半年繳之二種收費方式，係於各該收視期間開始
    時，由公司整理列印單據後，交由收費員持向客戶先行收費，非待收視結束再行
    收費，而月繳之收費時間則不固定，收費員向客戶收款後即將款項繳回公司等語
    ，再觀之告訴人所提之金額差異表上所載客戶收視時間係自八十九年九月上旬某
    日起，足見被告係自八十九年九月上旬某日起始行收費而予侵占入己。此外，復
    查無其他積極證據，足資證明被告自八十九年八月間某日起至八十九年八月月底
    某日止，即有侵占犯行，被告此部分犯罪不能證明。惟公訴人認此部分犯行，與
    前開起訴並經論罪之業務侵占犯行，有連續犯之裁判上一罪關係，是此部分自不
    另為無罪之諭知。
四、原審以被告罪證明確，因予論罪科刑，固非無見，惟查：(一)被告侵占許自家、
    呂賜教等人款項之時間及各筆金額，未於事實欄內記載，判決書亦未附有附表說
    明，尚有未洽。(二)被告侵占之時間係自八十九年九月上旬某日起，惟原審認定
    係自八十九年八月間起，且本件侵占總額為一百三十六萬零三百二十元，原審認
    定為九十五萬四千八百八十元，亦有未洽。(三)被告侵占之方式除利用收多報少
    之方式外，亦有如附表一所示之收取款項後全部未繳回公司之方式，原審就此未
    予認定，自有未洽。被告上訴意旨以其僅餘二十七萬元未還，且患有重度憂鬱症
    不能工作，請准予分期清償，並為緩刑之宣告為由，指摘原判決不當，雖無理由
    ，然原判決既有上開可議之處，自應由本院予以撤銷改判。爰審酌被告身為收費
    員，對於公司收費方式甚為了解，竟利用收多報少或收款後未入帳等方式，將款
    項予以侵占入己，金額高達一百三十六萬零三百二十元，惟念及其犯後坦承犯行
    ，且已於九十一年十一月二十日書立協議書前已償還四十萬四千八百四十元，並
    於當日及事後償還共計五十五萬四千二百六十六元款項，尚有四十萬一千二百一
    十四元（告訴人所提之欠款及還款明細中所附之金額差異表因少算六百元，共其
    書寫之欠款為四十萬零六百一十四元）未清償等其犯罪動機、目的、方式及對於
    告訴人所生損害等一切情狀，量處有期徒刑捌月。至於被告雖以其僅餘二十七萬
    元未還，且患有重度憂鬱症不能工作，無經濟來源為由，請求宣告緩刑，惟被告
    於九十一年十一月二十日與告訴人書立協議書，表明願於九十一年十二月十五日
    返還三十萬元，然迄今仍未履行，已據告訴人分別於九十二年七月十六日、二十
    五日具狀陳明，有該二份書狀附卷可稽，本院認被告自九十一年十二月十五日約
    定返還三十萬元迄今仍未履行，且未積極與告訴人協商處理，再本件侵占時間長
    達一年十個月，且金額亦高達一百三十六萬零三百二十元等情，認被告不宜緩刑
    。
據上論斷，應依刑事訴訟法第三百六十九條第一項前段、第三百六十四條、第二百九
十九條第一項，刑法第五十六條、第三百三十六條第二項，罰金罰鍰提高標準條例第
一條前段，判決如主文。
本案經檢察官朱文彬到庭執行職務。
中      華      民      國    九十二      年    七      月    三十一    日
                              臺灣高等法院高雄分院刑事第二庭
                                  審判長法官  林正雄
                                        法官  黃壽燕
                                        法官  黃蕙芳
右正本證明與原本無異。
不得上訴。
                                  法院書記官  郭蘭蕙
中    華    民    國      九十二      年      七       月    三十一     日
中華民國刑法第三百三十六條
 (公務公益侵占罪、業務侵占罪)
對於業務上所持有之物，犯前條第一項之罪者，處六月以上五年以下有期
徒刑，得併科三千元以下罰金。
前二項之未遂犯罰之。


司法院資訊處製作；財團法人民間司法改革基金會備份。
